臺灣士林地方法院刑事判決
110年度簡上字第128號
上  訴  人  臺灣士林地方檢察署檢察官
被      告  李文雄



選任辯護人  鄭國照律師（法扶律師）
上列上訴人因被告妨害名譽案件，不服本院於民國110年8月20日
所為110年度簡字第118號第一審簡易判決（原起訴案號：109年
度偵續字第278號），提起上訴，本院管轄之第二審合議庭判決
如下：
    主    文
上訴駁回。
    事    實
一、李文雄向祝興國分租臺北市○○區○○街0號房間，雙方於民國1
    09年5月12日18時55分許，在上址承租處之客廳，因收租問
    題起口角爭執，李文雄竟基於公然侮辱之犯意，以「靠北」
    、「幹你祖公」、「幹你娘老雞掰」(台語)等不雅言詞辱罵
    祝興國，足以貶損祝興國之人格及減損其社會評價。
二、案經祝興國訴由臺北市政府警察局北投分局報請臺灣士林地
    方檢察署檢察官偵查起訴。　　
　　理    由
一、本案認定犯罪事實之非供述證據，與本案事實具有關聯性，
    並無事證足認有違背法定程序或經偽造、變造等情事，且經
    本院依法踐行調查程序，檢察官、被告李文雄、辯護人對於
    上開證據之證據能力均未爭執（簡上卷第91頁），依刑事訴
    訟法第158條之4之反面解釋，亦均有證據能力。
二、訊據被告上情，對於事實欄所載客觀事實予以肯認，惟矢口
    否認有何公然侮辱之犯行，其辯護人為被告辯稱：被告固有
    口出上開言詞，但是被告係遭告訴人祝興國挑釁，一時情緒
    激動始將平日慣用之口頭禪脫口而出，主觀上無公然侮辱告
    訴人之犯意，且被告係在房間內與告訴人發生爭執，亦不符
    合公然侮辱之要件，請判決被告無罪或輕於原審判決之刑度
    等詞置辯。
三、經查：
　㈠被告向告訴人分租臺北市○○區○○街0號房間，雙方於109年5月
    12日18時55分許，在上址因故起口角爭執，被告對告訴人口
    出「靠北」、「幹你祖公」、「幹你娘老雞掰」等言詞一節
    ，有勘驗筆錄（偵9372號卷第61頁）存卷可佐，亦為被告於
    偵查、原審準備、本院準備及審理時予以肯認，此客觀事實
    即堪認定。
　㈡按刑法上之公然侮辱罪，祗須侮辱行為足使不特定人或多數
    人得以共見共聞，即行成立（參照院字第2033號解釋）；又
    司法院大法官釋字第145號解釋：「本院院字第二○三三號解
    釋所謂多數人，係包括特定之多數人在內，至其人數應視立
    法意旨及實際情形已否達於公然之程度而定。應予補充說明
    。」，質言之，所謂公然，係指不特定多數人或多數人得以
    共見共聞之狀態，不以實際上已共見或共聞為必要。又此之
    多數人係指人數眾多，非經相當時間之分辨，難以計數者而
    言，包括特定之多數人而言。而所謂侮辱，凡未指摘或傳述
    具體事實，以言詞、文字、圖畫或動作，對他人表示不屑、
    輕蔑、嘲諷、鄙視或攻擊其人格之意思，足以對個人在社會
    上所保持之人格及地位，在客觀上達到貶損其名譽及尊嚴評
    價之程度，使他人在精神及心理上有感受到難堪或不快之虞
    者，即足當之。查，被告於偵查時自陳：（問：案發場所是
    否為大家可以出入的場所？當時有多少房客？）答：在客廳
    ，是大家可以進出的地方，當時有10戶，房客應該都在等詞
    明確（偵續卷第57頁），可見被告對告訴人口出上開言詞之
    地方係在臺北市○○區○○街0號之客廳無訛，佐以雙方爭吵時
    音量均相當大聲，亦有前述勘驗筆錄可證，而上開住所係分
    租給不同房客居住，共有10戶，亦可認該客廳係居住上址之
    其他房客（即特定多數人）經由渠等之房間可直接到達而可
    共聽、共聞之狀態，核與刑法公然侮辱罪所規定「公然」之
    要件相符。被告之辯護人辯稱不符合公然要件云云，自不足
    信採。　　
　㈢又觀諸上開告訴人錄音內容之勘驗筆錄可知，被告對告訴人
    口出上開言詞，係針對告訴人質疑發言之回應，且係基於表
    達己身不滿，聽聞者已可感受被告氣憤、不屑，自屬攻擊性
    之言詞、謾罵，而非平常玩笑或口頭禪可比，且該言語又係
    粗（髒）話，當然會使該告訴人感覺人格遭受攻擊，衡諸當
    時之客觀情境及一般社會通念，如經對雙方爭執起因不明就
    裡之第三人聽聞，已足產生對告訴人人格貶抑感，並使告訴
    人感到難堪與屈辱，而影響告訴人之名譽及社會地位評價至
    明。被告於原審時自陳具有國中畢業之智識程度（本院易卷
    第67頁），對詞彙理解能力並無異於社會上一般成年人，應
    能認知上開言詞係屬辱罵之惡言，且對於遭謾罵之告訴人而
    言，足使其感受到難堪、不快，是被告主觀上具有貶損告訴
    人人格及社會評價之故意，亦臻明灼。被告之辯護人辯稱：
    上開言詞係被告之口頭禪，主觀上無公然侮辱之犯意云云，
    自無可採。　　
　㈣綜上，被告主觀上具有公然侮辱之犯意及客觀上之公然侮辱
    行為甚明，是被告上開所辯，顯係事後卸責之詞，委無足採
    ，從而，本案事證已明，被告上開犯行，即堪認定。至辯護
    人雖聲請調閱原審110年8月16日開庭錄音檔案，以證明當時
    是公訴檢察官向被告表示若被告認罪，則可代表國家追訴機
    關向原審請求重輕量刑，給予被告較輕之刑度，即2千或3千
    元之罰金，被告與辯護人討論後，才會選擇程序利益進行認
    罪答辯及調閱110年2月22日在臺灣士林地方檢察署偵查庭之
    錄音檔案，以證明證人張佈修當日多次表示其患有重聽及記
    憶不清之情事等詞。然本院已因被告否認犯行而依卷內資料
    重新認定本案之犯罪事實，並未以被告於原審之自白率爾認
    定被告有罪，業如前所認定；而有關證人張佈修部分，本院
    亦未引用其證詞，是上開證據均無再行調查之必要，此部分
    聲請均應予以駁回，附此敘明。
四、論罪：
　　核被告上開所為，係犯刑法第309條第1項之公然侮辱罪。被
    告多次出言公然侮辱告訴人之犯行，係於密切接近之時間、
    同一地點，侮辱告訴人，各行為之獨立性極為薄弱，依一般
    社會健全觀念，難以強行分開，在刑法評價上，應視為包括
    之一行為予以評價，為接續犯，僅論以一公然侮辱罪即足。
五、駁回上訴之理由：
  ㈠本案經原審審理結果，以被告犯行明確而為相同之認定，並
    審酌被告因積欠告訴人房租而發生爭吵，竟不思以理性方式
    溝通，即率然以穢語侮辱告訴人，足以貶損告訴人之聲譽，
    所為實屬不當，惟念及被告犯後態度尚可，考量其並無前科
    ，素行良好暨其犯罪之動機、目的、手段及現場情狀，兼衡
    被告為國中畢業之智識程度、領有中度身心障礙手冊、已婚
    、目前因疫情而無業、無須扶養他人之家庭經濟生活狀況等
    一切情況，量處罰金新臺幣（下同）3千元，如易服勞役，
    以1千元折算1日，核其認事用法，尚無違誤，量刑亦稱妥適
    。
　㈡檢察官循告訴人之請求，提起上訴，意旨略以：告訴人以被
    告迄今未與其和解，犯後態度不佳，原審量刑過輕等詞。惟
    按宣告刑之輕重屬量刑問題，而量刑之輕重，屬實體法上賦
    予事實審法院得依職權裁量之事項，苟以行為人之責任為基
    礎，且已斟酌刑法第57條各款所列情狀而為刑之量定，亦無
    逾越法定刑度或濫用自由裁量權限情事，即不容任意指為違
    法（最高法院75年台上字第7033號判例、100年度台上字第 
    507號判決意旨可資參照）。經查，原審判決關於科刑部分
    ，已於理由內說明其審酌之量刑事由，復已以行為人之責任
    為基礎，斟酌刑法第57條所列一切情狀，檢察官上訴意旨所
    稱被告未與告訴人和解、犯罪後態度不佳等事項，均經原審
    列為量刑因子而予審酌，原審量刑並未逾越法定刑度，亦無
    裁量濫用之情形，所量之刑亦屬允當，並無應構成撤銷之事
    由，檢察官上訴意旨據此指摘原審判決量刑過輕，為無理由
    ，應予駁回。另本件被告並未提起上訴，而被告確有公然侮
    辱告訴人之犯行，業經認定如上，是被告之辯護人主張無罪
    或改判輕於原審之判決云云，洵屬無據，附此陳明。
據上論斷，應依刑事訴訟法第455條之1第1項、第3項、第368條
，判決如主文。
本案經檢察官曹哲寧提起公訴，檢察官張尹敏提起上訴，檢察官
林嘉宏到庭執行職務。　　
中　　華　　民　　國　　111 　年　　2 　　月　　16　　日
                  刑事第三庭　審判長法  官  蕭文學
　　　　　　　　　                  法  官  李東益
　　　　　　　　　                  法  官  林正忠
以上正本證明與原本無異。
本判決不得上訴。
                                    書記官  張佩旻
中　　華　　民　　國　　111 　年　　2 　　月　　22　　日
附錄本案論罪科刑法條全文：
刑法第309條第1項
公然侮辱人者，處拘役或9千元以下罰金。